【裁判字號】    95,交易,533
【裁判日期】    950914
【裁判案由】    過失致死等
【裁判全文】
臺灣臺中地方法院刑事判決             95年度交易字第533號
公  訴  人  臺灣臺中地方法院檢察署檢察官
被      告  丙○○
選任辯護人  劉喜律師
上列被告因過失致人於死等案件，經檢察官提起公訴（九十五年
度撤緩偵字第二二五號），被告於準備程序中就被訴事實為有罪
之陳述，經告以簡式審判之旨，並聽取意見後，本院合議庭裁定
由受命法官獨任進行簡式審判程序，判決如下：
    主    文
丙○○因過失致人於死，處有期徒刑陸月，如易科罰金，以佰
元折算壹日；又服用酒類，不能安全駕駛動力交通工具而駕駛，
處拘役肆拾日，如易科罰金，以佰元折算壹日。
    犯罪事實
一、丙○○自民國九十三年六月十一日晚間九時許起，在其位於
    臺中縣梧棲鎮○○路○段一七四之二號住處，飲用啤酒威士
    忌酒，至同日晚間十一時許飲畢後，已達不能安全駕駛動力
    交通工具之程度，竟仍冒然於九十三年六月十二日上午八時
    許，駕駛車牌號碼８５５８－ＧＡ號自用小客車上路，嗣於
    同日上午八時十一分許，行至臺中縣梧棲鎮○○路四六八之
    一號前，本應注意該路段之速限為四十公里，並應注意汽車
    行駛時，駕駛人應注意車前狀況，並隨時採取必要之安全措
    施，而依當時天候為晴、日間自然光線、路面為柏油乾燥無
    缺陷、無障礙物、視距良好，依當時情形並無不能注意之情
    事，然丙○○卻因酒後影響其正常駕駛判斷，疏未注意車前
    狀況，以時速七十至八十公里超速行駛，適有卓登山將車牌
    號碼ＧＸ５－２１５號重型機車逆向停放在臺中縣梧棲鎮中
    舜所駕駛之上開自用小客車碰撞，再擦撞蔡慶文所有停放在
    臺中縣梧棲鎮○○路○段四七○號前之車牌號碼ＭＵ－１５
    ００號自用小客車，致卓登山因受撞擊而人車倒地，受有頭
    部外傷、胸腔挫傷及出血主動脈、腹部挫傷及出血、右肱骨
    骨折之傷害，經緊急送醫後延至同日下午五時十五分許不治
    死亡。丙○○於上開車禍發生後請路人代為以電話報案，且
    留在現場，向據報前去處理之臺中縣警察局清水分局梧棲分
    駐所交通隊警員陳佳榮陳述肇事經過並表明為肇事人，自首
    而接受裁判，並經警於同日上午九時許測得丙○○飲酒後吐
    氣酒精成分為每公升零點六六毫克。
二、案經臺中縣警察局清水分局報請臺灣臺中地方法院檢察署檢
    察官偵查及該署檢察官相驗後自動檢舉偵查起訴。
    理  由
一、訊據被告丙○○對於上開犯罪事實坦承不諱，並有道路交通
    事故當事人酒精濃度測定紀錄表一紙、童綜合醫院急診生化
    檢驗單一紙、舉發違反道路交通管理事件通知單一紙、刑法
    第一百八十五條之三案件測試觀察紀錄表一紙、道路交通事
    故現場圖一紙、道路交通事故調查報告表（一）、（二）各
    一份、照片共二十五張、行車執照二份、童綜合醫院診斷證
    明書二紙、道路交通事故肇事人自首情形紀錄表一紙在卷可
    稽，而被害人卓登山因本件車禍受傷死亡，亦經臺灣臺中地
    方法院檢察署檢察官督同檢驗員相驗屬實，製有相驗筆錄、
    相驗屍體證明書、驗斷書及照片在卷可憑。按行車速度，依
    速限標誌或標線之規定；車輛行駛時，駕駛人應注意車前狀
    況，隨時採取必要之安全措施，道路交通安全規則第九十三
    條第一項第一款、第九十四條第三項分別定有明文。被告駕
    駛自用小客車自應注意上開規定，且依卷附道路交通事故調
    查報告表及照片所示，事故當時天候為晴、日間自然光線、
    路面為柏油乾燥無缺陷、無障礙物、視距良好，速限為每小
    時四十公里，並無不能注意之情事，被告竟能注意而疏未注
    意，自有違上開規則之注意義務，其因此肇致前開行車事故
    ，致被害人人車倒地，受有頭部外傷、胸腔挫傷及出血主動
    脈、腹部挫傷及出血、右肱骨骨折之傷害而不治死亡，則被
    告之過失行為，與被害人之死亡結果間，顯有相當因果關係
    ，被告自應負過失致人於死之責任。而被害人卓登山將車牌
    號碼ＧＸ５－２１５號重型機車逆向停放在肇事地點，並坐
    在該機車上與他人聊天，雖就車禍之發生與有過失，固在民
    事賠償上具有比例分攤本件損失之效果，惟於刑事論罪上，
    尚無從因而解免被告之過失罪責，附此敘明。綜上所陳，被
    告自白與事實相符，事證明確，其酒後駕車及過失致人於死
    之行為，均洵堪認定。
二、被告行為後，刑法業於九十四年一月七日修正，於同年二月
    二日公布，並於九十五年七月一日施行。按行為後法律有變
    更者，適用行為時之法律，但行為後之法律有利於行為人者
    ，適用最有利於行為人之法律，修正後即現行刑法第二條第
    一項定有明文。又按比較新舊法，應就罪刑有關之共犯、未
    遂犯、想像競合犯、牽連犯、連續犯、結合犯，以及累犯加
    重、自首減輕暨其他法定加減原因（如身分加減）與加減例
    等一切情形，本於統一性及整體性原則，綜其全部罪刑之結
    果而為比較，此有最高法院九十五年五月二十三日第八次刑
    庭會議決議第一、（四）則可資參照。是：
（一）刑法第二百七十六條第一項之過失致人於死罪，其罰金刑
      之法定刑原為得科銀元二千元以下罰金，依修正後刑法施
      行法增訂第一條之一規定：「（第一項）中華民國九十四
      年一月七日刑法修正施行後，刑法分則編所定罰金之貨幣
      單位為新臺幣。（第二項）九十四年一月七日刑法修正時
      ，刑法分則編未修正之條文定有罰金者，自九十四年一月
      七日刑法修正施行後，就其所定數額提高為三十倍。但七
      十二年六月二十六日至九十四年一月七日新增或修正之條
      文，就其所定數額提高為三倍」，及刑法第三十三條第五
      款修正為：「主刑之種類如下：五、罰金：新臺幣一千元
      以上，以百元計算之」等規定觀之，依修正後之法律，刑
      法第二百七十六條第一項之過失致人於死罪所得科處之罰
      金刑最高額為新臺幣六萬元（二千元三十）、最低額為
      新臺幣一千元。然依被告行為時即修正前刑法第三十三條
      第五款規定之罰金最低額銀元一元，並提高十倍計算，前
      開罰金刑，最高額為銀元二萬元，最低額為銀元十元，若
      換算為新臺幣，最高額雖與新法同為新臺幣六萬元，然最
      低額僅為新臺幣三十元。因此，比較上述修正前、後之刑
      罰法律，自以被告行為時即修正前關於科處罰金刑之法律
      較有利於被告。
（二）刑法第一百八十五條之三公共危險罪，其罰金刑之法定刑
      原為得科銀元三萬元以下罰金，依修正後之刑法第三十三
      條第五款規定，刑法第一百八十五條之三公共危險罪，所
      得科處之罰金刑最低為新臺幣一千元；然依被告行為時之
      刑罰法律，即修正前刑法第三十三條第五款規定之罰金最
      低額為一元，該罪之罰金刑最低額為銀元一元，若換算為
      新臺幣，最高額雖與新法同為新臺幣九萬元，然最低額僅
      為新臺幣三元。因此，比較上述修正前、後之刑罰法律，
      自以被告行為時即修正前關於科處罰金刑之法律較有利於
      被告。
（三）修正前刑法第六十二條前段關於自首之規定係「必減事由
      」，新修正刑法第六十二條前段關於自首之規定則係「得
      減事由」，上開關於自首之規定雖屬刑罰裁量之事項，惟
      既影響行為人之刑罰法律效果，應屬法律變更之範疇，而
      有刑法第二條第一項之適用；且關於自首之新舊法比較，
      因自首之性質無關可罰性之判斷或法律效果之形成，故其
      變更應非以行為時為判斷基準，而應依「自首時」作為判
      斷之基準。本案被告自首之時間在新修正刑法生效前，經
      比較新舊法，以舊法規定「必減」對行為人較為有利，則
      依刑法第二條第一項前段之規定，應適用最有利於被告之
      行為時法即修正前刑法第六十二條前段之規定減輕其刑。
（四）被告行為時，依修正前刑法第四十一條第一項前段、罰金
      罰鍰提高標準條例第二條（現已刪除）之規定，有期徒刑
      、拘役易科罰金之折算標準，原以銀元一百元、二百元、
      三百元折算一日，經折算為新臺幣後，應以新臺幣三百元
      、六百元、九百元折算一日，而刑法第四十一條第一項前
      段修正後，則規定為以新臺幣一千元、二千元或三千元折
      算一日，此因屬科刑規範事項之變更，其折算標準為裁判
      時所應諭知，自有就新舊法規定比較之必要，經比較新舊
      法結果，以被告行為時關於易科罰金之規定，較有利於被
      告。
（五）綜合上述各條文修正前、後之比較，揆諸前揭最高法院決
      議及修正後刑法第二條第一項規定之「從舊從輕」原則，
      被告自應適用其行為時之法律，即修正前刑法之相關規定
      及修正刪除前罰金罰鍰提高標準條例第二條規定，予以論
      處。
三、核被告所為，係犯刑法第二百七十六條第一項之過失致人於
    死罪、第一百八十五條之三之公共危險罪。被告於本案犯罪
    未發覺前，即請路人以電話報警，並留在現場，在有偵查犯
    罪職權之公務員已知悉犯罪事實並知犯罪之人前，即主動向
    到場之處理警員陳佳榮陳述其係肇事者及肇事經過而接受裁
    判，業據被告陳明在卷，並有道路交通事故肇事人自首情形
    紀錄表一紙在卷可查，核與自首規定相符，應依修正前刑法
    第六十二條前段規定減輕其刑。爰審酌被告於本案之過失程
    度，並考其犯後坦承犯行，態度良好，且於行為後速於九十
    三年六月二十五日與告訴人甲○○、卓廷春即被害人兒子調
    解成立，有臺中縣沙鹿鎮調解委員會調解書一份存卷足憑，
    足認其確有悔意，且告訴人甲○○亦在本院於九十五年八月
    十一日行準備程序時到庭表示如果被告不再酒後駕車即願意
    原諒被告等一切情狀，量處如主文所示之刑，並依修正前刑
    法第四十一條第一項前段及修正刪除前之罰金罰鍰提高標準
    條例第二條之規定，諭知易科罰金之折算標準，以資懲儆。
    至於被告雖請求本院給予緩刑之機會云云，然審之被告於本
    案行為後，又於九十四年間再犯因服用酒類，不能安全駕駛
    動力交通工具而駕駛之公共危險案件，經本院以九十五年度
    中交簡字第五四號判處拘役五十九日，於九十五年三月六日
    確定等情，有上開前案紀錄表、刑案查註紀錄表各一份存卷
    可參，足徵被告對於同一犯罪型態，經受法律制裁後，而有
    仍不知戒惕誠心悔過之情形，本院認為尚不宜給予緩刑，附
    此說明。
據上論斷，應依刑事訴訟法第二百七十三條之一第一項，第二百
九十九條第一項前段，刑法第二條第一項、第二百七十六條第一
項、第一百八十五條之三、（修正前）第三十三條第五款、（修
正前）第六十二條前段、（修正前）第四十一條第一項前段，罰
金罰鍰提高標準條例第一條前段、（修正前）第二條，判決如主
文。
本案經檢察官乙○○到庭執行職務
中    華    民    國    95    年    9     月    14    日
                  刑事第十五庭  法  官  周瑞芬
上正本證明與原本無異。
如不服本判決，應於送達後十日內向本院提出上訴狀（須附繕
本），上訴於臺灣高等法院臺中分院。
                                書記官  何俞瑩
中    華    民    國    95    年    9     月    14    日
附錄本案論罪科刑法條
刑法第二百七十六條：
  因過失致人於死者，處二年以下有期徒刑、拘役或二千元以下
  罰金。
  從事業務之人，因業務上之過失犯前項之罪者，處五年以下有
  期徒刑或拘役，得併科三千元以下罰金。
刑法第一百八十五條之三：
  服用毒品、麻醉藥品、酒類或其他相類之物，不能安全駕駛動
  力交通工具而駕駛者，處一年以下有期徒刑、拘役或三萬元以
  下罰金。


司法院資訊處製作；財團法人民間司法改革基金會備份。
